【裁判字號】    98,上更(一),270
【裁判日期】    990323
【裁判案由】    偽證
【裁判全文】
臺灣高等法院臺中分院刑事判決     98年度上更(一)字第270號
上  訴  人  臺灣臺中地方法院檢察署檢察官
上  訴  人
即  被  告  乙○○
上列上訴人等因被告偽證案件，不服臺灣臺中地方法院96年度訴
字第24號中華民國96年5月17日第一審判決（起訴案號：臺灣臺
中地方法院檢察署95年度偵字第27633號），提起上訴，前經本
院判決後，由最高法院發回更審，本院判決如下：
    主  文
原判決關於乙○○部分撤銷。
乙○○無罪。
    理  由
一、公訴意旨略以：李弘智於民國92年3月間某日起，在不詳地
    點，向綽號「小薇」之成年女子購買第二級毒品ＭＤＭＡ（
    即搖頭丸）及第三級毒品愷他命（即Ｋ他命）後，基於販賣
    第二級及第三級毒品之概括犯意，即以門號0000000000號、
    0000000000號、0000000000號等行動電話，作為毒品交易聯
    絡之用，自92年4月間某日起迄同年10月9日止，連續在其位
    於台中巿南區○○路78之5號7樓之1住處等地，以每公克新
    台幣650元至800元不等之價格，販賣第三級毒品愷他命予乙
    ○○等不特定人。嗣李弘智於92年10月9日為警查獲移送偵
    辦，經臺灣臺中地方法院檢察署檢察官以92年度偵字第2001
    9號違反毒品危害防制條例罪嫌對李弘智提起公訴後，乙○
    ○就其與李弘智於92年8月30日晚間9時44分許，如監聽譯文
    所載通話內容所述之「衣服」係指何意一節，供前具結，就
    案情有重要關係之事項，先於檢察官93年1月16日下午2時36
    分許偵查中結證稱：「（問：『衣服』何意？）答：指搖頭
    丸」；復於台灣台中地方法院95年3月30日審理中證稱：「
    是指李弘智當初去國外帶回來之T恤。」等語，而為虛偽之
    陳述，企圖誤導該刑事案件審理之正確結果。嗣經法院審理
    ，查明乙○○所為上開有利於李弘智之證詞，係屬虛偽而不
    採信，判處李弘智罪刑在案，認被告乙○○涉有刑法第168
    條之偽證罪嫌。
二、訊據被告乙○○，坦承於另件被告李弘智違反毒品危害防制
    條例案件偵查、審理中，確有前揭具結後之證述內容，並稱
    ：李弘智於法院審理時，要我配合他的供述等語。
三、經查：
(一)按刑法第168條偽證罪之規定，證人依法作證時，必須於供
    前或供後具結，又對於案情有重要關係之事項，為虛偽之陳
    述，始負偽證刑責。此所謂於案情有重要關係之事項，係指
    該事項之有無、真偽，足以影響於裁判之結果者而言，蓋證
    人就此事項為虛偽之陳述，有使裁判陷於錯誤之危險，故論
    以偽證罪而科以刑罰；如該事項不足以影響裁判之結果，即
    非於案情有重要關係，縱係故意為虛偽之陳述，亦與偽證罪
    之構成要件不符。苟其事項之有無，與裁判之結果無關，僅
    因其陳述之虛偽，即對之科刑未免失之過酷，是以上開法條
    加此特別構成要件，以限定虛偽陳述之範圍，與其他立法例
    對於證人虛偽陳述之結果不設何等區別者，其立法精神自有
    不同(參照最高法院71年台上字第8127號、30年上字第2032
    號、29年度上字第2341號判例要旨及90年度台上字第6189號
    、82年度台上字第6220號判決要旨)。
(二)被告乙○○於另件李弘智違反毒品危害防制案件審理時，就
    其與李弘智之監聽譯文內容中所言「衣服」一詞之含意，雖
    曾具結證稱：「是指李弘智當初去國外帶回來的T恤」等語
    。惟依前開監聽譯文略載：「於92年8月30日21時30分許、
    38 分許、44分許，李弘智接續以0000000000號行動電話，
    與乙○○所使用之0000000000號行動電話談論乙○○向李弘
    智購買10罐K他命一事，並談及會合地點」等情，固認李弘
    智與乙○○曾以電話聯絡買賣毒品之事，但此僅止於電話聯
    絡階段，應屬於開始實行買賣毒品前所為之預備行為；因查
    無證據證明有買或賣之任何一方依約到場著手為交付毒品或
    支付價金之行為。故認李弘智此部分販賣第三級毒品之罪嫌
    ，尚屬預備階段，而不成立犯罪，業經本院95年度上訴字第
    1147號判決在案，並經最高法院98年度台上字第3374號判決
    確定，有該等判決書附卷可稽。
(三)被告乙○○縱於前述另件李弘智案件中，先於偵查中證稱「
    衣服」係指搖頭丸，嗣於法院審理時更易其詞，改稱「衣服
    」係T恤云云。惟另案被告李弘智所涉販賣第三級毒品予被
    告乙○○之罪嫌，既尚屬預備階段而不成立犯罪，業如前述
    ，則本案被告乙○○前開證述之事項，不論有無或真偽，均
    不足以影響李弘智案件判決之結果。從而，即難認被告乙○
    ○之前開證詞，係對於案情有重要關係之事項。最高法院此
    次發回意旨，亦揭示同旨。
(四)綜上所述，被告乙○○之行為，揆諸前揭說明，仍與刑法第
    168條偽證罪之構成要件有間，尚不成立犯罪。
四、原審未察，遽予論罪科刑，自有未合。被告不服原判決，提
    起上訴，雖供承虛偽陳述，但尚不符偽證罪之構成要件，業
    如前述，仍認其上訴為有理由，應由本院將原判決關於被告
    乙○○部分撤銷，改為無罪之諭知。另檢察官上訴，指摘原
    判決量刑過輕，尚有未洽，惟被告既應為無罪之諭知，則檢
    察官之上訴，即為無理由。
據上論斷，應依刑事訴訟法第369條第1項前段、第364條、第301
條第1項，判決如主文。
本案經檢察官甲○○到庭執行職務。
中    華    民    國    99    年    3     月    23    日
            刑事第十一庭  審判長法  官  郭  同  奇
                                法  官  陳  慧  珊
                                法  官  洪  曉  能
以上正本證明與原本無異。
(檢察官得上訴，被告不得上訴)
如不服本判決應於收受送達後十日內向本院提出上訴狀，其未敘
述上訴之理由者並得於提起上訴後十日內向本院補提理由書（均
須按他造當事人之人數附繕本）「切勿逕送上級法院」。
                                書記官  林  明  冬
中    華    民    國    99    年    3     月    23    日

司法院資訊處製作；財團法人民間司法改革基金會備份。
